【裁判字號】    95,訴緝,31
【裁判日期】    950421
【裁判案由】    常業詐欺
【裁判全文】
臺灣臺中地方法院刑事判決              95年度訴緝字第31號
公  訴  人  臺灣臺中地方法院檢察署檢察官
被      告  戊○○
                    （現羈押在臺灣臺中看守所）
上列被告因常業詐欺案件，經檢察官提起公訴（93年度偵字第16
18、9152、2541、8307、9863、12438號），本院判決如下：
    主    文
戊○○幫助連續意圖為自己不法之所有，以詐術使人將本人之物
交付，處有期徒刑肆月，如易科罰金，以佰元折算壹日。
    犯罪事實
一、戊○○經由友人介紹而認識真實姓名、年籍不詳，自稱「陳
    福來」之成年男子，於民國九十二年間某日，自稱「陳福來
    」之人要求戊○○提供金融機構存款帳戶供其使用。戊○○
    可預見將自己帳戶借予他人使用，足供他人詐騙財物，仍不
    違背其本意，竟於九十二年間某日，在屏東縣東港鄉彰化商
    業銀行門口，將其所申請開立之第一商業銀行東港分行帳號
    00000000000號活期存款帳戶存摺、印章及國民
    身分證，交予自稱「陳福來」之人使用。嗣該名自稱「陳福
    來」之人將戊○○所有之前開第一商業銀行帳戶交予黃俊瑋
    （業經本院於九十四年六月八日以九十四年度訴字第一一四
    三號判處有期徒刑四年）所屬之詐欺集團使用，供作該等集
    團指定匯款之帳戶，以此方式幫助該等詐欺集團詐騙財物。
    該等詐欺集團即以戊○○所提供之上揭第一商業銀行帳戶為
    下列之詐騙行為：詐欺集團內某不詳成員，以電話聯絡不特
    定之被害人，或向其等佯稱其等有掛號信未領取，而該掛號
    信已退回郵政總局，並留電話讓被害人聯絡，經被害人按該
    電話與對方聯絡，詐欺集團告知撥打指定電話至健保局、國
    稅局，俟被害人聯絡後，某自稱健保局、國稅局人員，表示
    欲退費予其等，並誆稱必須至自動提款機按其指示輸入指令
    ，即可獲得退費，使被害人誤以為真，陷於錯誤，而至自動
    提款機按其指示操作提款機，因而匯款至人頭帳戶內；或向
    被害人佯稱可代辦信用貸款，惟必須先行繳納手續費等費用
    ，始可領取信用貸款，使被害人誤以為真，陷於錯誤，而依
    指示將金額匯入所指定之人頭帳戶等手法詐騙被害人。嗣因
    警方調查上開詐欺集團所使用之鄭志雄（另案偵查）所有，
    中國國際商業銀行帳號00000000000號活期存款
    帳戶之資金流向，戊○○前開第一商業銀行帳戶於九十二年
    十二月三日轉帳匯款二筆新臺幣（下同）十萬元（共二十萬
    元），至鄭志雄上揭中國信託商業銀行帳戶。而鄭志雄前揭
    中國信託商業銀行帳戶曾於九十二年十二月三日轉帳匯款十
    萬零十八元、八萬零六十八元至王明義（業經本院於九十五
    年二月二十四日以九十五年度訴緝字第三五號判處有期徒刑
    四月）所有之臺北北門郵局局號0000000號，帳號0
    000000號存款帳戶；於九十二年十二月三日轉帳匯款
    七千元、一萬五千二百元至顏如萍（業經本院於九十四年九
    月十六日以九十四年度訴字第一一四三號判處有期徒刑四月
    ）所有之中和泰和街郵局局號○三一一七二號，帳號一五五
    一四七號存款帳戶，而循線查知上情。
二、案經臺中市警察局第三、第五分局報告、臺中縣警察局移送
    ，臺北市政府警察局士林分局報告臺灣士林地方法院檢察署
    檢察官，臺北市政府警察局刑警隊移送臺灣臺北地方法院檢
    察署檢察官後，均呈請臺灣高等法院檢察署檢察長核轉臺灣
    臺中地方法院檢察署檢察官偵查起訴。
    理    由
一、訊據被告戊○○於本院審理時就上揭時、地，將其所申請之
    第一商業銀行東港分行帳號00000000000號活期
    存款帳戶存摺、印章及國民身分證，借予真實姓名、年籍不
    詳，自稱「陳福來」之成年男子之事實坦承不諱，又被告上
    開第一商業銀行東港分行帳戶於九十二年十二月三日當日，
    確曾有多筆金額匯入，並隨即遭人提領或轉出之紀錄，其中
    曾轉帳二筆各十萬元（共二十萬元），至鄭志雄所有，中國
    國際商業銀行帳號00000000000號活期存款帳戶
    ；而鄭志雄前開中國信託商業銀行帳戶，曾於九十二年十二
    月三日轉帳匯款十萬零十八元、八萬零六十八元至同案被告
    王明義所有之臺北北門郵局局號0000000號，帳號0
    000000號存款帳戶；於九十二年十二月三日轉帳匯款
    七千元、一萬五千二百元至同案被告顏如萍所有之中和泰和
    街郵局局號○三一一七二號，帳號一五五一四七號存款帳戶
    。同案被告王明義、顏如萍前揭郵局帳戶，於九十二年十二
    月二日、同月三日，有被害人丁○○、乙○○、甲○○、丙
    ○○因遭詐騙集團詐騙，而分別匯款至該等帳戶乙情，業據
    被害人丁○○等人於警詢中陳明在卷，並有第一商業銀行東
    港分行所提供之被告帳戶之帳戶資料、交易明細、活期儲蓄
    存款印鑑卡、另案被告鄭志雄中國信託商業銀行帳戶資金流
    向表、客戶歷史檔交易明細查詢表（見臺中縣警察局刑案偵
    查卷第三二一至三二四頁）、同案被告王明義、顏如萍前開
    郵局客戶資料、交易明細（見臺中縣警察局刑案偵查卷第三
    ○二、三○三頁、本院九十四年度訴字第一一四三號審理卷
    第四卷第四六至五一頁）附卷可稽，足見被告上開自白確與
    事實相符。是本件事證明確，被告犯行洵堪認定，應予依法
    論科。
二、按刑法上之故意，以行為人對於構成犯罪之事實，包括犯罪
    客體、行為、結果等均有具體確定認識，並有意使其發生者
    為確定故意，而行為人對於構成犯罪之事實，雖無具體確定
    認識，然已預見其發生，而其發生不違背其本意者，則為不
    確定故意。再現行刑法關於正犯、從犯之區別，係以其主觀
    之犯意及客觀之犯行為標準，凡以自己犯罪之意思而參與犯
    罪，無論其所參與者是否犯罪構成要件之行為，皆為正犯，
    其以幫助他人犯罪之意思而參與犯罪，其所參與者，苟係犯
    罪構成要件之行為，亦為正犯，必以幫助他人犯罪之意思而
    參與犯罪，其所參與者又為犯罪構成要件以外之行為，始為
    從犯（最高法院二十五年上字第二二五三號判例參照）。又
    金融帳戶為個人理財之工具，目前申請開設金融帳戶並無任
    何特殊之限制，一般民眾皆可以自由申請開戶，並得同時在
    不同金融機構申請多數存款帳戶使用，乃眾所週知之事實。
    依一般人之社會生活經驗，倘係合法收入，本可自行向金融
    行庫開戶使用，而無向他人購買帳戶之必要。苟見陌生人不
    以自己名義申請開戶，反向他人收購金融機構帳戶使用，衡
    情應能懷疑收購帳戶之人，係欲藉此逃避檢警查緝之情無疑
    。
三、承上，被告提供前開帳戶供真實姓名、年籍不詳，自稱「陳
    福來」之人使用，嗣該名自稱「陳福來」之人將被告所有之
    前開第一商業銀行帳戶交予詐欺集團使用，被告對前開帳戶
    可能會被利用作犯罪工具，應有所預見，既對前開犯罪構成
    事實，預見其發生而其發生並不違背其本意，依刑法第十三
    條第二項之規定，亦應以故意論，且被告以幫助他人犯罪之
    意思，為提供前開存摺等資料之詐欺取財犯罪構成要件以外
    之行為，依前開說明，應為詐欺取財之幫助犯。本件事證明
    確，被告犯行堪以認定。是核被告所為，係犯刑法第三十條
    第一項前段、第三百三十九條第一項之連續詐欺取財罪之幫
    助犯。起訴書雖載被告前開犯行係犯刑法第三十條第一項前
    段、第三百四十條之常業詐欺罪之幫助犯，業經公訴檢察官
    當庭變更起訴法條為刑法第三十條第一項前段、第三百三十
    九條第一項之詐欺取財罪之幫助犯，併此敘明。被告幫助他
    人犯連續詐欺取財罪，係從犯，應依刑法第三十條第二項之
    規定，減輕其刑。爰審酌被告犯罪之動機、目的，提供所有
    帳戶供犯罪使用，嚴重破壞犯罪查緝工作、影響社會治安及
    金融秩序，惟被告犯後已坦承犯行，足見其犯罪後深表悔意
    ，態度良好，本件被告僅提供一本帳戶等一切情狀，量處如
    主文所示之刑，並諭知易科罰金之折算標準，以資懲儆。
據上論斷，應依刑事訴訟法第二百九十九條第一項前段，刑法第
三百三十九條第一項、第三十條第一項前段、第二項，罰金罰鍰
提高標準條例第一條前段、第二條，判決如主文。
中    華    民    國    95    年    4     月    21    日
                        臺灣臺中地方法院刑事第五庭
                            審判長法  官  賴恭利
                                  法  官  林慧貞
                                  法  官  劉麗瑛
上正本證明與原本無異。
如不服本判決，應於送達後十日內向本院提出上訴狀（須附繕本
），上訴於臺灣高等法院臺中分院。
                                  書記官  游智凱
中    華    民    國    95    年    4     月    21    日
附錄論罪科刑法條
刑法第30條
幫助他人犯罪者，為從犯。雖他人不知幫助之情者，亦同。
從犯之處罰，得按正犯之刑減輕之。
刑法第339條第1項
意圖為自己或第三人不法之所有，以詐術使人將本人或第三人之
物交付者，處五年以下有期徒刑、拘役或科或併科一千元以下罰
金。


司法院資訊處製作；財團法人民間司法改革基金會備份。
